【裁判字號】    89,台非,311
【裁判日期】    890914
【裁判案由】    詐欺
【裁判全文】
最高法院刑事判決                                八十九年度台非字第三一一號
    上訴人  最高法院檢察署檢察總長
    被  告  甲○○
右上訴人因被告詐欺案件，對於台灣高等法院台南分院中華民國八十八年二月四日第
二審確定判決（八十七年度上易字第一五五六號，起訴案號：台灣嘉義地方法院檢察
署八十六年度偵續(三)字第一號），認為違法，提起非常上訴，本院判決如左：
    主  文
原判決關於罪刑部分撤銷。
甲○○意圖為自己不法之所有，以詐術使人將本人之物交付，處有期徒刑壹年貳月，
減為有期徒刑柒月。
    理  由
非常上訴理由稱：「按判決不適用法則或適用法則不當者，為違背法令，刑事訴訟法
第三百七十八條定有明文。又依中華民國八十年罪犯減刑條例之規定，犯罪在中華民
國七十九年十月三十一日以前者，除該條例別有規定外，應依該條例之規定減刑。本
件原判決認定被告於七十八年五月十五日，意圖為自己不法之所有，以出賣建於新竹
縣竹東鎮房屋二棟為由，向何文通詐騙新台幣三百二十萬元；因而科處甲○○有期徒
刑一年二月。惟查被告犯罪之時間，既在七十八年五月十五日，即係在七十九年十月
三十一日以前，所犯又屬中華民國八十年罪犯減刑條例第四條第二項之罪，應依該條
例第二條第一項第二款乙類之規定，減刑二分之一。乃原判決竟未適用該條例之規定
，予以減刑，自有判決不適用法則之違背法令。案經確定且對被告不利。爰依刑事訴
訟法第四百四十一條、第四百四十三條提起非常上訴，以資救濟。」
本院按犯罪在中華民國七十九年十月三十一日以前，所犯係中華民國八十年罪犯減刑
條例第三條、第四條第一項所列各款以外之罪，除別有規定外，經判處有期徒刑者，
應減其宣告刑二分之一，同條例第二條第一項第二款乙類(三)、第四條第二項定有明文
。本件原判決認定，被告甲○○意圖為自己不法之所有，於民國七十八年五月十五日
，在嘉義市○○路一九四號，向何文通佯稱，新竹縣竹東鎮○○○○段軟橋小段）地
號二四－一號等十六筆土地地主與台灣省第六建築勞動合作社合建之房屋，地主所分
配之二十棟其中六棟，欲出售予伊子蔡育錡（經不起訴處分確定），伊願將其中二棟
賣予何文通，每棟價金新台幣（下同）一百六十萬元云云，何文通不疑有詐而如數交
付價金三百二十萬元，惟事經將近十年，仍未交屋，所收價金亦僅返還一百萬元，何
文通始知受騙等情，因而撤銷第一審諭知被告無罪之判決，適用刑法第三百三十九條
第一項、罰金罰鍰提高標準條例第一條前段，改判論以詐欺取財罪，科處有期徒刑一
年二月，雖非無見。惟被告犯罪時間既在七十九年十月三十一日以前，所犯詐欺取財
罪，又符合上開減刑條例之減刑條件，原判決未予減刑，顯有判決不適用法則之違誤
。案經確定，且於被告不利，非常上訴意旨執以指摘，為有理由。應由本院將原判決
關於罪刑部分撤銷，自為判決，並依法予以減刑，以資糾正。
據上論結，應依刑事訴訟法第四百四十七條第一項第一款但書，刑法第三百三十九條
第一項，罰金罰鍰提高標準條例第一條前段，中華民國八十年罪犯減刑條例第四條第
二項、第二條第一項第二款乙類(三)，判決如主文。
中      華      民      國    八十九    年      九      月     十四     日
                              最高法院刑事第四庭
                                  審判長法官  黃  劍  青
                                        法官  劉  敬  一
                                        法官  林  增  福
                                        法官  楊  商  江
                                        法官  邵  燕  玲
      右正本證明與原本無異
                                              書  記  官
中      華      民      國    八十九    年      九      月     二十     日


司法院資訊處製作；財團法人民間司法改革基金會備份。
